【裁判字號】    92,易,208
【裁判日期】    920331
【裁判案由】    違反區域計畫法
【裁判全文】
臺灣彰化地方法院刑事判決                          九十二年度易字第二八號
    公  訴  人  臺灣彰化地方法院檢察署檢察官
    被      告  丙○○
    被      告  甲○○
右列被告等因違反區域計劃法案件，經檢察官提起公訴（九十二年度偵字第二七八號
），本院判決如左：
        主  文
丙○○共同違反管制使用土地，不依限變更土地使用恢復土地原狀，處有期徒刑參月
，如易科罰金，以參佰元折算壹日，緩刑貳年。
甲○○無罪。
       事    實
一、丙○○明知坐落彰化縣芳苑鄉○○○段第八七及第八七之二號土地，業經彰化縣
    政府依非都市土地分區使用計畫編定為一般農業區之農牧用地，僅能供農牧使用
    ，未經申請彰化縣政府辦理變更土地使用並報經上級機關核備，不得擅自變更其
    使用，作為設置洗砂場之用。竟與前開土地之管領人乙○○（其原土地為所有權
    人，於九十一年五月二十一日過戶登記予其兄林丁寶之子甲○○）訂立租賃契約
    ，約定由乙○○出租前開土地與丙○○，租期一年，自九十一年七月三十日起至
    九十二年七月三十日止，租金一年新臺幣（下同）七萬元，丙○○即未經主管機
    關之許可，於承租上開土地後，僱用不知情之丁○○等人駕駛挖土機、貨車從事
    洗砂牟利，與乙○○共同違反非都市土地分區使用管制之限制。嗣丙○○經彰化
    縣政府於九十一年十一月二十一日、九十一年十二月十三日，以府地用字第○九
    一○二一九七四八○號、府地用字第○九一○二三三八○三○號函各處罰鍰三十
    萬元，並限期應於三日內、立即將上揭開土地恢復原狀，然丙○○未於規定期限
    內回復原狀。
二、案經彰化縣政府移送臺灣彰化地方法院檢察署檢察官偵查起訴。
    理  由
壹、有罪部分：
一、右揭事實業據被告丙○○於偵訊時及審理中坦承不諱，核與證人乙○○、丁○○
    於本院審理時之證述相符，且有移送機關所附之照片（照片上確有挖土機開挖土
    地、堆置砂石）、彰化縣政府違反區域計畫法案件處分書、彰化縣非都市土地使
    用管制聯合稽查取締小組勘查紀錄表、土地租賃契約書各影本及、土地登記簿謄
    本在卷可證，是以本件事證明確，被告丙○○犯行洵堪認定。
二、核被告丙○○所為，係違反區域計畫法第十五條第一項、第二十一條之規定，應
    依同法第二十二條處斷。被告丙○○與乙○○二人間有犯意之聯絡及行為之分擔
    ，均為共同正犯。爰審酌被告丙○○犯罪之動機、目的，及被告於本院審理中已
    將上開土地上之砂石清除恢復原狀，有其庭呈現場照片十五張在卷可按等一切情
    狀，量處如主文所示之刑，並諭知易科罰金之折算標準。末查被告丙○○前未曾
    受有期徒刑以上刑之宣告，有臺灣高等法院被告全國前案紀錄表一份在卷可憑，
    其因一時短於思慮觸犯刑章，經此偵審程序之教訓後，當知所警惕，信無再犯之
    虞，本院認其所受刑之宣告以暫不執行為適當，爰併宣告緩刑二年，以勵自新。
貳、無罪部分：
一、公訴意旨另以：被告甲○○為彰化縣芳苑鄉○○○段第八七及第八七之二地號土
    地之所有人，明知該地業經彰化縣政府依非都市土地分區使用計畫編定為一般農
    業區養殖用地，僅能供農牧使用，未經申請彰化縣政府辦理變更土地使用並報經
    上級機關核備，不得擅自變更其使用，作為開採砂石及設置砂石場之用。竟於民
    國九十一年七月三十日起，擅自提供上揭土地與明知前情之丙○○使用，並於該
    二筆土地上開採砂石及設置砂石場。被告甲○○經彰化縣政府於九十一年十一月
    二十一日，以府地用字第○九一○二一九七四八○號函處罰鍰三十萬元，並限期
    回復原狀，其屆期仍未回復土地原狀。因認被告甲○○涉有違反區域計畫法之罪
    嫌。
二、按犯罪事實應依證據認定之，無證據不得推定其犯罪事實；不能證明被告犯罪者
    ，應諭知無罪之判決，刑事訴訟法第一百五十四條、第三百零一條第一項分別定
    有明文。又刑事訴訟法所謂認定犯罪事實之證據，係指足以認定被告確有犯罪行
    為之積極證據而言，該項證據自須適合於被告犯罪事實之認定，始得採為斷罪資
    料（最高法院二十九年上字第三一○五號判例參照）。
三、被告甲○○經傳喚未到，惟具狀否認涉有前開犯行，辯稱：前開土地原為伊姑媽
    乙○○所有，乙○○向彰化區漁會貸款一百六十萬元，無力清償貸款本息，伊父
    林丁寶籌款代乙○○清償，乙○○遂將土地過戶登記伊名下，言明乙○○清償伊
    父後再過戶給乙○○。乙○○主觀認知仍為前開土地之所有人，在未告知伊情況
    下，擅將土地租與丙○○挖取砂石。伊接獲彰化縣政府之違反區域計劃法案件處
    分書後，因不認識丙○○且無契約關係，乃委請乙○○之夫黃忠男通知丙○○停
    止使用，並回復土地原狀。伊已對彰化縣政府之前揭罰鍰處分提出訴願，業經內
    政部訴願審議委員會撤銷彰化縣政府之處分，伊實未參與上開違反區域計畫之行
    為等語。經查：
  (1)前開土地係於九十一年五月二十一日移轉登記被告甲○○名下，有土地登記簿謄
    本在卷可憑，參以證人乙○○於審理時證稱：「我有提供前開土地向彰化區漁會
    貸款一百六十萬元，因無力繳納本息，由兄林丁寶代為清償，並將前開土地暫時
    過戶給林丁寶之子甲○○」、「甲○○常年居住臺北市，不知前開土地之使用情
    形」、「是丙○○與我簽訂租約，租金是我收的，我未告知甲○○」各等語，足
    認被告甲○○雖為前開土地之所有人，並未實際使用該等土地。
  (2)被告丙○○於偵查、審理時均供稱：「不認識甲○○、未與甲○○接觸、契約是
    與乙○○所簽訂、租金是交給乙○○」等語，其於本院審理時亦供稱黃忠勇確實
    有轉告其儘速回復土地原狀等語，且被告甲○○接獲彰化縣政府之違反區域計劃
    法案件處分書後，向內政部提出訴願，經內政部訴願審議委員會於九十二年二月
    二十七日以台內訴字第○九二○○○二二五○號訴願決定書撤銷原處分關於被告
    甲○○部分，由原處分機關於二個月內另為適法之處理，有該訴願決定書附卷可
    佐。是被告甲○○辯稱上開二筆土地係由使用人即被告丙○○擅自設置洗砂場，
    其未實際參與之情，洵堪認定。
  (3)綜上所述，上開二筆土地既係被告丙○○所使用而設置洗砂場，並無積極證據足
    以證明被告甲○○有實際參與，自難僅憑被告甲○○為該等土地之所有權人一節
    ，遽以推認被告甲○○係前開違反區域計畫法第十五條第一項之行為人，應以同
    法第二十二條之罪相繩。此外，復查無其他積極證據，足資證明被告甲○○確有
    本件之違反區域計畫法犯行，自屬不能證明犯罪，應為無罪判決之諭知。
四、被告甲○○經合法傳喚無正當理由不到庭，本院認為應諭知無罪之判決，爰不待
    其陳述逕行判決。
據上論斷，應依刑事訴訟法第第二百九十九條第一項前段、第三百零一條第一項、第
三百零六條，區域計畫法第二十二條，刑法第十一條前段、第二十八條、第四十一條
第一項前段、第七十四條第一款，罰金罰鍰提高標準條例第二條，判決如主文。
本案經檢察官施教文到庭執行職務。
中      華      民      國    九十二    年      三      月    三十一    日
                                  臺灣彰化地方法院刑事第一庭
                                    法      官  宋  恭  良
右正本證明與原本無異
如不服本判決應於送達後十日內向本院提出上訴狀
                                    法院書記官  劉  玫  金
中      華      民      國    九十二    年      三      月    三十一    日
區域計劃法第二十二條
違反前項規定不依限變更土地使用或拆除建築物恢復原狀者，依行政執行法辦理外，
並得處六個月以下有期徒刑、拘役或科三千元以下罰金。


司法院資訊處製作；財團法人民間司法改革基金會備份。
